【裁判字號】    98,上訴,204
【裁判日期】    980401
【裁判案由】    違反槍砲彈藥刀械管制條例
【裁判全文】
臺灣高等法院刑事判決                 98年度上訴字第204號
上  訴  人  臺灣宜蘭地方法院檢察署檢察官
被      告  甲○○
選任辯護人  吳振東  律師
上列上訴人因違反槍砲彈藥刀械管制條例案件，不服臺灣宜蘭地
方法院97年度訴字第361號，中華民國97年12月16日第一審判決
（起訴案號：臺灣宜蘭地方法院檢察署97年度偵字第1169、1812
號），提起上訴，本院判決如下：
    主  文
上訴駁回。
    理  由
一、本案經本院審理結果，認第一審判決對被告甲○○為無罪之
    諭知，核無不當，應予維持，並引用第一審判決書記載之證
    據及理由（如附件）。
二、檢察官上訴意旨略以：被告甲○○自白持有具有殺傷力之土
    造槍枝1把，該槍枝經內政部警政署鑑定結果認具殺傷力，
    而槍枝鑑定後果屬槍砲彈藥刀械管條例第4條第1項第1款之
    「其他可發射金屬或子彈具有殺傷力之各式槍砲」，可否認
    定原住民本於其文化傳統，供其於生活中從事狩獵、祭典、
    文化、技藝傳承等活動使用，而簡易自製者即屬自製獵槍。
    就其該條文之解釋是否合立法原意？原判決認內政部87年6
    月2日台內警字第8770116號、96年1月31日內授警字第09608
    701 85號97年7月17日內授警字第0970871030號、93年3月5
    日內授警字第0930075292號、96年1月18日內授警字第09608
    7011 4號等函屬主管行政機關依職權所為之解釋性行政規並
    增加法律所無之限制而不予援用是否妥適？本件槍枝非由槍
    管逐次裝填火藥，且可擊發建築工業用彈，殺傷力強大，應
    屬土造長槍，而非自製獵槍，且原審未調查被告甲○○持有
    槍枝之目的，遽認其係供狩獵之用，顯末於審判期日調查應
    調查之證據等語。
三、按槍砲彈藥刀械條例所處罰之槍砲，以該條例第4條第1項第
    1款所規定者為限，茍非該當前開條文所列舉或「其他可發
    射金屬或子彈具有殺傷力之各式槍砲」，自非該條例處罰之
    客體，當無另行立法排除之必要，是該條例第20條所規定排
    除刑罰之原住民自制獵槍，自係屬該條例第4條第1項所定義
    槍砲，而自制獵槍係屬最原始結構之槍枝，此有別於制式或
    原廠產製之獵槍 (內政部93年3月5日內授警字第0930075292
    號函參照，見原審卷第56頁)，而自制獵槍有發射速度慢、
    無法連發、不穩定、威力不大之特徵，本件槍枝經鑑定結果
    雖具殺傷力，惟認係屬土造長槍，有內政部警政署刑事警察
    局槍彈鑑定書可憑 (見偵卷第27頁)，足見系爭槍枝即非屬
    該條例第4條第1項第1款所列舉之「獵槍」應堪認定。而系
    爭槍枝既係「土造長槍」，即非兵工廠所製造之長槍，參諸
    被告所自承：槍枝是伊父親所遺留，因槍管生鏽，所以去鐵
    工廠買槍管回來換等語（見本院卷第60頁背面)一節，是系
    爭槍枝當屬其自製之槍枝，又被告亦具有原住民之身分，有
    戶籍謄本可憑 (見偵卷第25頁)，即可認系爭槍枝屬前開條
    例第20條第1項「自制獵槍」所規範之範圍。又按司法官大
    法官釋字第137號、第216號均一致指出：各機關依其職掌，
    就有關法規為釋示之行政命令，法官於審判案件時，固可予
    以引用，但仍得依據法律，表示適當之不同意見、見解，並
    不受其拘束」，準此對於違背法律之釋示，法官並不受其拘
    束。查內政部先後之函示就槍枝之內外徑（土造長槍之槍管
    內外徑一致，自製獵槍則內外徑不一）及動力來源（土造長
    槍使用之工業用彈係火藥與底火合一，自製獵槍則係火藥、
    底火分別填裝）等因素，區分自製獵槍與土造獵槍（或土造
    長槍），而認土造長槍無槍砲彈藥刀械管制條例第20條第1
    項之適用，此有內政部87年6月2日台內警字第8770116號、
    96年1月31日內授警字第0960870185號函、93年3月5日內授
    警字第09 30075292號函、96年1月18日內授警字第09608701
    14號函（見原審卷第20-22頁、第25頁、第27頁）所釋示之
    判別模式可得證。然土造獵槍（或土造長槍）或自製獵槍均
    屬槍砲彈藥刀械管制條例第4條第1項第1款所稱之「其他可
    發射金屬或子彈具有殺傷力之各式槍砲」，自均有前開條例
    第20條第1項之適用，故內政部有關土造獵槍及自制獵槍判
    別模式之釋示，不過係增加無法律所未規定之限制，當無拘
    束法院之效力。次查，本件查扣之0.27建築工業用彈係供作
    系爭槍枝發射動力之底火，此從前開鑑定報告書即可知 (見
    偵卷第27頁)，顯然本件查扣之工業用彈非供作子彈之用，
    公訴人指稱前開槍枝可擊發建築工業用彈顯屬誤會。末查，
    被告於94年度之全年所得為新台幣 (下同)42 萬3千9百元，
    配偶所得為2,437元、95年度全年所得為0元，配偶所得為29
    萬4千1百元、96年度所得為56萬3千1百元、無配偶所得，又
    被告應扶養之人數含配偶及子女人共有4名，此有被告94年
    度至96年度綜合所得稅結算申報書在卷可參 (見本院卷第18
    頁、第21頁、第24頁)，足見被告甲○○之所得並非穩定，
    且因扶養人數非微，其生活應非寬裕，是被告所辯查扣槍枝
    係打山豬之用，可以貼補家用等語 (見本院卷第43頁)，與
    原住民之生活型態尚無違背。從而，被告甲○○持有系爭槍
    枝之行為，既該當於槍砲彈藥刀械管制條例第20條第1項之
    規定，縱其未經主管機關許可，亦僅係行政罰之層次，而屬
    法律不罰之行為。綜上所述，原審為無罪之判決，並無不當
    ，檢察官上訴意旨所指各節，既不足採，其據以指摘原判決
    不當，求予撤銷改判，為無理由，應予駁回。
據上論斷，應依刑事訴訟法第368條，判決如主文。
本案經檢察官王清杰到庭執行職務。
中    華    民    國    98    年    4     月    1     日
            刑事第二十二庭審判長法  官  何菁莪
                                法  官  李麗珠
                                法  官  洪于智
以上正本證明與原本無異。
如不服本判決，應於收受送達後10日內向本院提出上訴書狀，其
未敘述上訴之理由者並得於提起上訴後10日內向本院補提理由書
（均須按他造當事人之人數附繕本）「切勿逕送上級法院」。
                                書記官  強梅芳
中    華    民    國    98    年    4     月    2     日


司法院資訊處製作；財團法人民間司法改革基金會備份。
